臺灣高等法院刑事裁定　　　　　　　100年度交聲再字第12號
再審聲請人　臺灣高等法院檢察署檢察官
受判決人　　呂坤霖
上列聲請人因受判決人過失傷害案件，對於本院97年度交上易字
第145號，中華民國97年8月26日第二審確定判決（原審案號：臺
灣臺北地方法院97年度交易字第21號，起訴案號：臺灣臺北地方
法院檢察署96年度偵字第12849號），聲請再審，本院裁定如下
：
    主  文
再審之聲請駁回。
    理  由
一、聲請意旨略以：(一)原判決認定受判決人呂坤霖為過失，但受
    判決人自承在4公尺前看見被害人劉松雄，竟不煞車，亦不
    偏轉車頭改撞左側柵欄或左側腳踏車後車輪，而選擇在禁行
    機車道上、行人穿越道前，不減速、不煞車直接撞在被害人
    左側半身腰部。依原判決認定，被告當時車速為時速40公里
    ，應能隨時煞車以避免車禍發生，乃被告明知並有意使其發
    生，有無「致人於死之不確定故意」猶有研酌之處，此一事
    實未經原判決斟酌，應認係發現新證據，足認有再審之事由
    。(二)本件車禍發生後，警員何嘉文業已知悉犯罪，前往和平
    醫院調查時，受判決人始向其警員供陳車禍情事，但其供稱
    在合法之第2車道而非禁行機車之第1車道，有該車禍現場圖
    附卷可參，受判決人企圖脫罪，顯無接受裁判之真意，應無
    自首減刑之適用，原判決未斟酌於此，應認係發現新證據，
    亦認有再審之事由。(三)關於保險理賠部分之事實，係由被害
    人家屬多次聯絡保險人辦理，並非由受判決人交付，受判決
    人犯罪後態度不佳，原判決據以判斷量刑之事實未經斟酌及
    此，致對受判決人輕判，應認有再審之事由。且原判決認受
    判決人多次聲請與被害人調解乙事，其實初次調解時，萬華
    區公所蕭姓調解人員一再指責「憑什麼要呂家賠，你又不是
    沒有責任」，逼令被害人家屬離開，此後即未再通知調解，
    是原判決所稱「多次調解證書」，係屬虛偽不實之證據，亦
    應認係發現新證據，而有再審之事由等語。
二、按有罪、無罪、免訴或不受理之判決確定後，有第420條第1
    項第1款（即原判決所憑之證物已證明其為偽造或變造者）
    、第2款、第4款或第5款之情形者；受無罪或輕於相當之刑
    之判決，而於訴訟上或訴訟外自白，或發現確實之新證據，
    足認其有應受有罪或重刑判決之犯罪事實者；為受判決人之
    不利益，得聲請再審；刑事訴訟法第422條第1款、第2款定
    有明文。所謂已證明其為偽造或變造，以經判確定或其刑事
    訴訟不能開始或續行，非因證據不足者為限（最高法院69年
    台抗字第176號判例意旨參照）。又再審制度旨在調和法安
    定性與真實發現之衝突，求取兩者之平衡，始能獲致真實之
    安定性。刑事訴訟法第422條第2款所稱「發見確實之新證據
    」，固指具有嶄新性（新規性）及顯著性（確實性）之證據
    ，亦即指最後事實審法院判決當時已經存在或審判當時不及
    調查審酌之證據，至其後始發見者（最高法院90年度台抗第
    168號裁定意旨參照）。
三、經查：
  (一)證據之取捨及事實之認定，為事實審法院之職權，茍其判斷
    無違經驗法則或論理法則，即不能任意指為違法（最高法院
    100年度台上字第1041號判決意旨參照）。原判決綜合受判
    決人之自白及卷內資料（包含證人蕭郁庭之證述、道路交通
    事故現場圖、談話紀錄表、補充資料表、酒精濃度測試紀錄
    、現場及車損照片、附近監視器錄影光碟之勘驗結果、臺北
    市車輛行車事故鑑定委員會鑑定意見書及臺北市車輛行車事
    故鑑定覆議委員會鑑定覆議意見書等資料），認定受判決人
    違規超速（受判決人當時車速為時速40公里，案發地點速限
    為時速30公里）且疏未注意車前狀況，適被害人騎腳踏車，
    由臺北市○○○路南往北騎乘，於穿越愛國西路之交岔路口
    時，亦疏未注意應遵守道路交通號誌之指示，而闖紅燈向前
    行駛，受判決人因而見狀閃避不及撞擊被害人，致被害人受
    有重傷。而聲請意旨主張：受判決人當時車速為時速40公里
    ，應能隨時煞車以避免車禍發生，其竟不煞車、亦不偏轉車
    頭改撞左側柵欄或左側腳踏車後車輪，而選擇在禁行機車道
    上、行人穿越道前，不減速、不煞車直接撞在被害人左側半
    身腰部，似有「致人於死之不確定故意」等情，執以指摘原
    判決所認「過失傷害致重傷」不當，並據為再審事由，無非
    係對原判決所認定之相同基本事實，於法律上持相異評價，
    自無所謂發現新證據之可言。
  (二)次按犯人在犯罪未發覺之前，向該管公務員告知其犯罪，而
    不逃避接受裁判，即與刑法第62條規定自首之條件相符，不
    以言明自首並願受裁判為必要（最高法院63年台上第1101號
    判例意旨參照）。是所謂自首，僅以告知犯罪，且不逃避接
    受裁判，即足當之，亦非謂自首之人，到案後均不得為任何
    訴訟上之辯解。另刑法第62條所謂發覺，固非以有偵查犯罪
    權之機關或人員確知其人犯罪無誤為必要，而於對其發生嫌
    疑時，即得謂為已發覺；但此項對犯人之嫌疑，仍須有確切
    之根據得為合理之可疑者，始足當之，若單純主觀上之懷疑
    要不得謂已發生嫌疑（最高法院72年台上第641號判例意旨
    參照）。本件原判決理由已載明：被告於犯罪被發覺前，在
    被害人就醫之醫院，向據報前往處理之警員何嘉文當場承認
    為肇事人，自首接受裁判，有臺北市○○○○○道路交通事
    故肇事人自首情形紀錄表在卷可考，係對於未發覺之罪自首
    而接受裁判，應依刑法第62條前段規定減輕其刑。是其理由
    既已敘明「認定被告符合刑法第62條自首規定」之依據，而
    警員獲報前往事故現場處理，雖知為車禍肇事，然對於肇事
    者與被害者各為何人及經過情形如何等節均未獲悉，聲請意
    旨復未提出任何「新證據」來證明於受判決人向警員承認為
    肇事者前，警員已有確切之根據而合理懷疑受判決人為肇事
    乙節，從而，聲請意旨徒憑己見，認為本件車禍發生後，警
    員何嘉文獲報前往現場處理，即屬已知悉犯罪，受判決人於
    其前往和平醫院調查時始向其供陳車禍情事，且辯稱行駛在
    合法之第2車道而非禁行機車之第1車道，乃企圖脫罪，顯無
    接受裁判之真意，應無自首減刑之適用，並謂之為發現新證
    據云云，顯有誤會。
  (三)末查公訴人前於本案曾以「被告超速騎乘機車，復未注意車
    前狀況，致被害人受有重大不治、永久無法復原之重傷害，
    迄今仍對被害人受傷情形未加聞問，甚至未與告訴人即被害
    人配偶劉林淑華達成和解，顯見被告不僅亳無和解誠意，亦
    對被害人之事漫不在乎」為由，上訴指摘第一審對受判決人
    量刑過輕。經原判決於理由中詳予敘明：「第一審已依刑法
    第57條詳細說明其審酌之依據（包含尚未與告訴人和解之事
    由），且被告於事故發生後即支付新台幣（下同）20萬元之
    慰問金予被害人家屬，亦多次聲請與被害人家屬調解，此有
    支票影本及調解通知書在卷可參，而被告所投保之保險公司
    亦已理賠170萬元，雖與告訴人請求之數額仍有差距，究不
    能謂其毫無誠意，犯罪後不加聞問。況本件車禍之肇事主因
    ，在屬於被告之路權下，被害人擅闖紅燈有重大之過失，而
    被告僅為肇事之次因，且係自首犯罪，第一審就法定刑為一
    年以下有期徒刑之刑度，量處有期徒刑6月，並諭知易科罰
    金之折算標準，難謂有輕重失衡之處。至雙方未能達成民事
    和解部分，本應另循民事訴訟途徑解決，不能就此即指原判
    決論罪科刑有何不當之處。第一審就刑罰裁量職權之行使，
    既未逾越法律所規定之範圍，亦無濫用權限之情形，不能任
    意指摘原審量刑過輕，檢察官上訴指摘原審量刑過輕，難認
    有理由，應予駁回」。惟聲請意旨置原判決所為明白論斷於
    不顧，以本件保險理賠係被害人家屬多次聯絡保險人辦理，
    並非由受判決人交付，受判決人犯罪後態度不佳為由，對原
    判決依職權所為刑之裁量權任意指為不當，自非合法之再審
    事由。另聲請意旨主張原判決所憑之證物（即受判決人提出
    多次聲請與被害人家屬調解之調解通知書）係屬虛偽不實云
    云，然聲請人所指之調解證書（即通知書），既已附於本案
    卷內，且經原判決引用，業已斟酌，顯無聲請意旨所稱發現
    「新證據」之可言。綜上所述，本件再審之聲請，為無理由
    ，應予駁回。
四、據上論斷，應依刑事訴訟法第434條，裁定如主文。
中    華    民    國   100    年    3     月    31    日
                     刑事第五庭  審判長法  官  李英勇
                                       法  官  白光華
                                       法  官  崔玲琦
以上正本證明與原本無異。
不得再抗告。
                                       書記官  馬佳瑩
中    華    民    國   100    年    4     月    1     日